臺灣臺北地方法院民事判決　　　　　　　　　　　　九十三年度訴字第三三一三號
　　原　　　告　保證責任台北市第九信用合作社
　　法定代理人　乙○○
　　訴訟代理人　庚○○
　　被　　　告　丁○○
　　　　　　　　戊○○
　　　　　　　　甲○○
　　　　　　　　丙○○
　　兼　共　同
　　訴訟代理人　己○○原名：.
右當事人間請求清償借款事件，本院於中華民國九十三年九月十七日言詞辯論終結，
判決如左：
    主      文
原告之訴及其假執行之聲請均駁回。
訴訟費用由原告負擔。
    事實及理由
一、原告主張：訴外人陳武雄於民國七十三年十月十五日，以被告甲○○、丙○○為
    連帶保證人，向原告借用新台幣（下同）二百萬元，約定利息按每百元日息二點
    九一七分計算，清償期為七十四年十月十五日；並約定分期攤還本金、利息，若
    一期未繳，視為全部到期；且約定逾期清償在六個月以內者，按上開利率百分之
    十，超過六個月者，按上開利率百分之二十計付違約金。詎訴外人陳武雄自七十
    四年二月二十七日起，即未依約清償，依前述約定，借款視為全部到期，嗣經原
    告聲請拍賣抵押物受償後，訴外人陳武雄尚積欠原告八十八萬一千五百九十五元
    ，及均自七十六年八月二十五日起算之利息、違約金。另訴外人陳武雄業於八十
    四年八月十日死亡，被告丁○○、戊○○、己○○均為訴外人陳武雄之繼承人，
    並未向管轄法院聲請拋棄繼承或限定繼承，依繼承之法律關係，均應連帶負擔清
    償責任。爰分別依消費借貸、連帶保證和繼承之法律關係，請求被告連帶給付上
    開本金、利息、違約金等語。並聲明：（一）被告應連帶給付原告八十八萬一千
    五百九十五元，及自七十六年八月二十五日起至清償日止，按每百元日息二點九
    一七分計算之利息；並自七十六年八月二十五日起至清償日止，按上開利率百分
    之二十加付違約金。（二）願供擔保，請准宣告假執行。
二、被告則以：原告就系爭借款之請求權，雖曾以台灣台北地方法院士林分院七十六
    年度民執字第二四○○號強制執行事件聲請拍賣抵押物，而生中斷時效之效力，
    但上開強制執行事件於七十六年八月二十四日實行分配，則系爭借款請求權於上
    開強制執行程序終結，依民法第一百二十五條、第一百三十七條規定重行起算後
    ，應已罹於消滅時效，依民法第一百四十四條規定，被告自得拒絕給付系爭借款
    。
三、兩造不爭執之事實：
（一）訴外人陳武雄於七十三年十月十五日，以被告甲○○、丙○○為連帶保證人，
      向原告借用二百萬元，目前尚積欠八十八萬一千五百九十五元，及均自七十六
      年八月二十五日起算之利息、違約金。
（二）訴外人陳武雄業於八十四年八月十日死亡，被告丁○○、戊○○、己○○均為
      訴外人陳武雄之繼承人，並未向管轄法院聲請拋棄繼承或限定繼承。
四、得心證之理由：
    本件兩造所爭執之處，應在於系爭借款之請求權，是否已罹於消滅時效？
（一）按，請求權，因十五年間不行使而消滅。消滅時效，自請求權可行使時起算。
      消滅時效因開始執行行為或聲請強制執行而中斷。時效中斷者，自中斷之事由
      終止時，重行起算。民法第一百二十五條前段、第一百二十八條前段、第一百
      二十九條第二項第五款、第一百三十七條第一項分別定有明文。
（二）經查，本件前開借款約定之清償期，為七十四年十月十五日，此有該借據在卷
      足憑，亦為兩造所不爭執。嗣借款人即訴外人陳武雄於七十四年二月二十七日
      ，即未依約清償，依前述約定前開借款視為到期，此亦有原告所提出之台灣台
      北地方法院士林分院七十六年度民執字第二四○○號強制執行事件分配表在卷
      可證，亦為被告所不爭執。是依首揭民法第一百二十八條前段規定，原告就前
      開借款自七十四年二月二十八日起，即得向訴外人陳武雄行使借款請求權，前
      開借款請求權之消滅時效，應同時起算。嗣原告於七十六年五月二十二日，向
      台灣台北地方法院士林分院以七十六年度民執字第二四○○號強制執行事件，
      聲請拍賣前開借款之抵押物，經台灣台北地方法院士林分院於七十六年十一月
      十一日，分配一百七十一萬元予原告，此有原告提出之聲請狀及上開分配表在
      卷足稽，亦為被告所不爭執，並經本院調閱該強制執行事件卷宗，查閱屬實。
      則依前述民法第一百二十五條前段、第一百二十九條第二項第五款、第一百三
      十七條第一項規定，前開借款請求權因原告聲請強制執行而中斷後，應於台灣
      台北地方法院士林分院分配上開款項予原告，該強制執行程序終結之翌日，即
      七十六年十一月十二日重行起算，於十五年屆滿時，亦即九十一年十一月十一
      日消滅。惟原告遲至九十三年六月九日，始對被告提起本件訴訟，此有支付命
      令聲請狀上之本院收文章在卷，亦為兩造所不爭執。故被告辯稱原告之借款請
      求權，已罹於消滅時效等語，即屬可取。
五、按，時效完成後，債務人得拒絕給付。民法第一百四十四條第一項定有明文。本
    件原告之借款請求權，已罹於消滅時效，如前所述。則依首揭民法第一百四十四
    條第一項規定，被告辯稱原告之借款請求權，已罹於消滅時效，被告得拒絕給付
    等語，自屬有據。故原告依消費借貸、連帶保證和繼承之法律關係，請求被告連
    帶給付八十八萬一千五百九十五元，及自七十六年八月二十五日起至清償日止，
    按每百元日息二點九一七分計算之利息，並自七十六年八月二十五日起至清償日
    止，按上開利率百分之二十加付違約金，洵屬無據，不應准許。又原告之訴既經
    駁回，其假執行之聲請，因訴之駁回而失所附麗，亦不應准許。
六、訴訟費用負擔之依據：民事訴訟法第七十八條。
中　　　華　　　民　　　國　　九十三　　年　　　九　　　月　　 三十 　　日
   　　　　　　　　　　          民事第六庭法　　　官  姜悌文
右為正本係照原本作成
如對本判決上訴，須於判決送達後廿日內向本院提出上訴狀，並依上訴利益繳納上訴
費。
中　　　華　　　民　　　國　　九十三　　年　　　九　　　月　　 三十 　　日
                                            法院書記官　陳鳳瀴
